【裁判字號】    91,上訴,1356
【裁判日期】    920430
【裁判案由】    偽造有價證券等
【裁判全文】
臺灣高等法院臺南分院刑事判決           九十一年度上訴字第一三五六號   孝股
    上  訴  人  臺灣臺南地方法院檢察署檢察官
    被      告  辛○○
    指定辯護人  本院公設辯護人郭忠生
右上訴人因被告偽造有價證券等案件，不服臺灣臺南地方法院八十九年度訴字第九九
三號中華民國九十一年十月二十一日第一審判決（起訴案號：臺灣臺南地方法院檢察
署八十九年度偵字第七七五四號、第八三一三號、第八三二六號、八十九年度偵緝字
第五八四號、第五八五號、第五八六號、第五八七號、第五八八號、第五八九號；併
案案號：八十九年度偵字第九一六一號、九十年度偵字第一一六六０號），暨該署檢
察官併案審理（併案案號：九十年度偵字第三八一七號、九十一年度偵字第一二二一
四號、九十一年度營偵字第一五二０號、一五二一號、一五二二號），本院判決如左
：
    主  文
原判決撤銷。
辛○○共同連續意圖供行使之用，而偽造有價証券，處有期徒刑伍年。
偽造之附表二所示之有價証券、偽造之情韻服飾有限公司之印鑑、庚○○之印章各壹
枚均沒收。
    事  實
一、辛○○意圖為自己不法之所有，於民國八十八年七、八月間，在台南市○○路○
    段九巷二弄三十四號周育民住處，竊取其姊夫庚○○（現更名為黃柏翔）以前所
    開設之情韻服飾實業有限公司（下稱情韻公司）向附表所示之銀行及信用合作社
    所領用如附表一所示之空白支票二百四十張，得手後；明知將空白支票販售與他
    人，將有被偽造行使之可能，竟與年籍不詳之成年男子「張文展」共同基於意圖
    供行使之用犯意之聯絡，並基於概括之犯意，於同年十月間，由辛○○將附表一
    所示支票以每張新台幣（下同）三百元之代價，賣予年籍不詳之男子「張文展」
    ，再由「張文展」自八十九年一月間起至同年三月間止，先在不詳地點偽造情韻
    服飾有限公司之印鑑、庚○○之印章各一枚，蓋用該公司印鑑、庚○○之印章，
    填載附表二所示支票之票面金額、到期日，偽造如附表二所示之支票後，再將上
    開支票交與不詳之第三人而行使，致生損害於情韻服飾有限公司、庚○○及其他
    持票人之權益。嗣因附表二所示之支票屆期不獲兌現，經持票人癸○○、己○○
    、乙○○、戊○○、甲○○、徐一東、壬○○、丙○○及子○○等人報警後循線
    查獲。
二、案經台南縣永康分局、高雄縣警察局湖內分局、臺南縣警察局第一分局、第六分
    局、宜蘭縣警察局宜蘭分局、高雄市政府警察局小港分局、高雄市政府警察局新
    興分局報請臺灣高雄地方法院檢察署檢察官呈請臺灣高等法院檢察署檢察長核轉
    、台中市警察局第一分局報請臺灣台中地方法院檢察署檢察官呈請臺灣高等法院
    檢察署檢察長核轉、臺灣嘉義地方法院檢察署檢察官自動檢舉呈請臺灣高等法院
    臺南分院檢察署檢察長核轉臺灣台南地方法院檢察署檢察官偵查起訴。暨該署檢
    察官併案審理。
    理  由
一、訊據被告辛○○對於右揭時、地竊取被害人庚○○所有如附表一所示之支票之事
    實坦承不諱，核與被害人庚○○、庚○○之代理人董美吟指訴失竊之情節大致相
    符，復有支票影本及台南市票據交換所退票理由單在卷可憑，足徵被告此部分自
    白與事實相符，而可信採。
二、訊據被告辛○○矢口否認有何共同偽造有價証券之犯行，辯稱：張文展告之其朋
    友公司倒了，須要附表一所示之支票拿去騙法官說因也被人倒債，所以公司才倒
    ，因此才將附表一所示之空白支票販賣與張文展云云。經查：
（一）附表二所示之支票均係經偽造之事實，業據被害人庚○○之代理人董美吟於警
      訊時指訴綦詳；再附表二所示之支票被竊時均屬空白，為被告供明在卷，則若
      將該支票販售予他人，將有被偽造行使之可能，被告為一年滿四十歲餘歲之成
      年人，理因知悉；再依被告所稱「前曾與朋友合夥做生意，且有聲請支票」一
      節，又為被告供明在卷（見本院九十一年十二月十二日調查筆錄），益証被告
      就附表二所示之支票將有被偽造之可能，應可得知悉；況被告自承【張文展拿
      這些票是要作為收取之客票】，且經本院質之【既然要作為客票為何是空白的
      】一節，被告則供稱【我說支票沒有印章，他們說沒有關係，他會處理】等語
      （見本院九十一年十二月十二日訊問筆錄），則【既然要作為收取之客票，則
      須填載簽發該支票】，被告衡情豈有不知之理。乃竟出售附表一所示之支票，
      再由【張文展偽刻前開公司及被害人之印鑑、印章】而偽造附表二所示之支票
      ，則被告就張文展偽造附表所示之支票，二人間應有犯意之聯絡及行為之分擔
      ，應可認定。被告所辯，自無可採。
（二）至於證人子○○、癸○○、己○○、乙○○、戊○○、甲○○、丁○○、壬○○、丙○○等人於警訊及偵查中雖均詳細描述被告之身高、外型、特徵、住所
      等，並指認被告即為交付支票之人；另証人丁○○於本院調查時復又指稱：附
      表二編號九之支票均係被告交由其代為調借現金云云（見本院九十一年十二月
      十二日訊問筆錄），証人己○○指稱：被告確實有拿該支票購買運動器材等語
      （見本院九十二年二月二十日訊問筆錄）。但查：
    被告為一肢障之身心障礙者，體型復頗為壯碩，外形本極易辨認。另觀諸卷附
      被告之身心障礙者鑑定表，除貼有被告之照片可資辯認外，其上之住址為台南
      市○○○街七十巷之十號，電話則為0000000號，從而證人己○○實可
      能雖未曾與被告謀面，仍相當容易依被告之殘障手冊指認被告。再被告實際上
      從未居住在台南市○○○街七十巷十號，該址係被告為助訴外人陳柏宏競選方
      將戶籍遷入該址，至0000000之電話則係其另在康樂街住處之電話，此
      據原審依職權調閱台南市○○○街七十巷十號之戶籍謄本，並傳喚該戶戶長陳
      柏宏到庭證稱：「（問：被告何時遷戶籍入你地址？）八十八、八十九年遷入
      的，我當時參選市議員，他沒有固定住所，所以讓他遷入我住處，他從來沒有
      住在那裡，可能也不知詳細地址在哪裡。‧‧‧0000000號也不是我的
      電話」等語在卷屬實。故證人丁○○於警訊中供稱：「‧‧‧他（即辛○○）
      表示要開票給我，亦向我表明那是公司票，是他姊夫所有，票信良好，我聽完
      以後，即表示願借錢給他，隔日我即到辛○○之住處（台南市○○○街七十巷
      十二號）向他索票。」等語（參台南縣警察局新營分局營警刑字第一Ｏ一二五
      號卷八十九年四月二十八日筆錄）、證人戊○○於警訊中供稱：「於八十八年
      十月中旬某日，辛○○打電話給我，叫我至台南市○○○街交給我的，他的電
      話是（Ｏ六）0000000號。」等語（參台南縣警察局永康分局永警刑字
      第五六五五號卷八十九年四月二十六日筆錄），即與事實不合。
    再參之證人陳國照（另由檢察官以八十九年度營偵字第八０八號為不起訴處分
      ）於警訊中供稱：「我不曾見過辛○○，我是經由綽號阿佳之男子告訴我，所
      以我才會在警訊中供述該張支票是辛○○開給我的。」等語（參台南縣警察局
      學甲分局學警刑字第Ｏ五二六Ｏ號卷八十九年五月十一日訊問筆錄）、於偵查
      中供稱：「警訊中我供稱辛○○向情韻公司買貨之貨款，是因為買票時對方叫
      我出事時，把責任推給辛○○，但之後覺得不妥始據實陳述。」等語存卷，足
      證被告於原審辯稱証人己○○等人其均不認識，至於證人能夠指認，乃因張文
      展於賣票之際持被告之殘障手冊交付熟記，並交待如將來出事可將責件推給被
      告等語，並非全然無據。
    再者，證人子○○、癸○○、己○○、乙○○、戊○○、甲○○、丁○○、壬○○、丙○○等人交付予被告之金額或貨物，其金額均非少數，據證人等所稱
      渠等與被告辛○○並非誼屬至親，亦明知發票人為情韻公司之庚○○非其本人
      ，渠等焉有毋庸被告背書即收受支票之理？是證人所證，顯與常情不符。再查
      證人如向訴外人購買已拒絕往來之支票，再交付他人借款或支付買賣之價金，
      均可能另涉刑責，故渠等堅指係被告持票向其調借金錢或購買貨物所交付，即
      可避免刑責，要符經驗法則。是上開證人於偵審中所為之不利被告之證詞自屬
      可疑，自難以此作為對被告不利之認定。
    再觀之附表二所示之支票筆跡並非全部出自一人所為，且附表二所示之支票發
      票人既均是「情韻服飾有限公司、庚○○」，簽發流通後有部分持票人曾在各
      該支票上背書，則若果真被告持以調借現金或購買器材等，衡情附表二所示之
      支票豈有全部均未經被告背書之理，實與常情有悖，是被告辯稱：附表一所示
      之支票於竊得後已販售「張文展」等語，即非無據。是本件除証人子○○等人
      証述「被告交付附表二各該支票外，並無其他証據足資佐証」，自難以証人子
      ○○等人之証詞，即認附表二所示之支票均係被告所偽造。然被告既明知附表
      一竊得之支票販售與張文展，張文展將予偽造，已如前述，則被告猶販售附表
      一之支票與張文展，則被告就張文展偽造附表編號二所示之支票，進而持以行
      使，二人即有犯意之聯絡及行為之分擔，亦堪認定。
（三）綜上所述，本件事証明確，被告犯行堪以認定。
三、核被告所為，係犯刑法第三百二十條第一項、第二百零一條第一項之罪。被告與
    張文展二人對於偽造有價証券之犯行，二人間均有犯意之聯絡與行為之分擔，均
    為共同正犯。共犯張文展偽造「情韻服飾有限公司印鑑、庚○○印章」之行為，
    為偽造有價證券之階段行為，另共犯張文展行使偽造有價證券之低度行為為偽造
    有價證券之高度行為所吸收，均不另論罪。被告前後多次偽造有價証券，時間緊
    接，所犯罪名相同，顯係出於概括之犯意為之，為連續犯，爰依刑法第五十六條
    之規定以一罪論，並加重其刑。被告所犯上開二罪間，有方法目的之牽連關係，
    應從一重之連續偽造有價證券罪論處。
四、原審予以論罪科刑，固非無見。但原審既認附表一所示之支票均為被告所竊，並
    將之販售與張文展，則就張文展事後偽造附表二所示之支票部分，被告何以不成
    立偽造有價証罪之共犯，均未詳予論述；僅以証人己○○等人之証詞均無可採信
    ，即遽認被告不成立偽造有價証券罪，顯有未當。檢察官上訴意旨以此指摘原判
    決不當，即有理由，應由本院予以撤銷改判。爰審酌被告犯罪之動機、目的、手
    段，其所竊得之附表一支票數量甚多，僅為小利出售該支票後，經張文展偽造後
    持交他人行使，嚴重破壞金融秩序，造成多人之損害，情節非輕，及其犯罪之態
    度等一切情狀，量處如主文所示之刑，以資懲儆。附表二所示偽造之支票及偽造
    之情韻服飾有限公司之印鑑、庚○○之印章各一枚均分別依刑法第二百零五條、
    第二百十九條規定宣告沒收。
五、公訴意旨另以：被告於上開時、地竊取被害人庚○○所有如附表所示支票後，再
    由其與「張文展」偽刻情韻公司之公司章及庚○○之私章後，連續於不詳時、地
    偽造上開竊得之支票，被告並持偽造之支票交付與癸○○、己○○、乙○○、戊○○、甲○○、丁○○、壬○○、丙○○、子○○等人，用以調現、清償貨款、
    貸款，致渠等陷於錯誤而為財物之交付，嗣因上開支票屆期均不獲兌現，癸○○
    、己○○、乙○○、戊○○、甲○○、丁○○、壬○○、丙○○、子○○等人追
    索無著，始知受騙，因認被告涉另犯刑法第三百四十條之常業詐欺罪嫌云云。然
    按行使偽造有價證券以使人交付財物，如果所交付者即係該證券本身之價值，則
    其詐欺取財仍屬行使偽造証券之行為，不另成立詐欺罪名；再票據可以流通市面
    ，為有價證券，偽造是項證券而行使之，本含有詐欺性質，其詐欺行為不應另行
    論罪。最高法院二十五年上字第一八一四號、三十一年上字第四０九判例意旨可
    資參照。查依公訴人所指，被告與張文展共同偽造附表二之支票後復持之行使，
    而觀之其行使之內容，或為調借現金，或持以購物，揆諸上開最高法院判例意旨
    ，行使附表二所示之支票本含有詐欺性質，不另成立「常業詐欺罪」；惟公訴人
    認被告此部分所犯，與其前開論罪科刑部分有方法、結果之牽連關係，而為裁判
    上一罪，爰不另為無罪判決之諭知。
六、併案意旨另以（臺灣臺南地方法院檢察署九十年度偵字第三八一七號）：被告辛○○意圖為自己不法所有，於八十六年七月七日，在高雄市前金區○○○街一九
    一０號，竊取被害人劉日男所有車號ＵＡ─００九九號自用小客車，並將車內美
    國運通銀行支票簿中編號0000000號至0000000號合計四十四張支
    票佔為己有，並於八十九年四、五月間，將其竊得前開支票中編號000000
    0號支票冒用柯明富名義予以開具，並冒填發票日為八十九年九月二十日、支票
    面額三萬七千五百元等字樣，偽造前開有價證券，用以交付乙○○，經乙○○轉
    交予紀瑞士後，因紀瑞士持向其叔父紀金鐘調借現金，嗣由紀金鐘持以提示後，
    始發覺上情，因認被告涉有竊盜、偽造有價証券之罪嫌（附表三、四部分）云云
    。訊據被告堅決否認有何此部分之犯行。且查附表三所示之支票雖為被害人劉日
    男所有，在高雄市前金區○○○街一九一號前車內失竊，固為被害人劉日男於警
    訊時指明在卷，但遍查全卷並無証據足証被告確有竊取附表三之支票；再証人乙○○雖指稱附表四之支票係被告所交付。但查被告為一肢障之身心障礙者，體型
    復頗為壯碩，外形本極易辨認；且經核對附表四支票之筆跡（見九十年三月六日
    屏警分刑字第二九七九四號警訊卷第八頁起至第十頁）與被告偵查中當庭書寫之
    筆跡（見偵字第三八一七號卷第十四頁）顯有明顯之不同，則証人乙○○証稱「
    附表四之支票係被告交付」云云，其真實性已有可疑之處。此外，復查無其他積
    極証據足証被告有此部分之犯行，應認不能証明被告此部分之犯罪，應將此部分
    退由檢察官另行偵辦，併此敘明。
據上論結，應依刑事訴訟法第三百六十九條第一項前段、第三百六十四條、第二百九
十九條第一項前段、刑法二十八條、第五十六條、第二百零一條、第三百二十條第一
項、第五十五條、第二百零五條、第二百十九條，罰金罰鍰提高標準條例第一條前段
，判決如主文。
本案經檢察官蘇南桓到庭執行職務。
中      華      民      國    九十二    年      四      月     三十     日
                                     臺灣高等法院臺南分院刑事第五庭
                                             審判長法官  鄭  文  肅
                                                   法官  王  浦  傑
                                                   法官  陳珍  如
右正本證明與原本無異。
如不服本判決，應於判決送達後十日內向本院提出上訴狀，其未敘述理由者並應於提
出上訴狀後十日內向本院補提理由書（應附繕本)。
                                              法院書記官  周  美  莉
中      華      民      國    九十二    年      四      月     三十     日
附表一：
┌──┬──────┬───────┬────────┬──────┐
│編號│金融機關名稱│  帳      號  │  票        號  │  張   數   │
├──┼──────┼───────┼────────┼──────┤
│ 一 │第一商業銀行│0000000│0000000、│ 九十五     │
│    │南台南分行  │０六八九      │0000000、│            │
│    │            │              │0000000至│            │
│    │            │              │0000000、│            │
│    │            │              │0000000至│            │
│    │            │              │0000000  │            │
├──┼──────┼───────┼────────┼──────┤
│ 二 │台灣中小企業│二五四一九    │0000000至│ 十三       │
│    │銀行台南分行│              │0000000  │            │
│    │            │              │0000000至│            │
│    │            │              │0000000  │            │
├──┼──────┼───────┼────────┼──────┤
│ 三 │台南市第六信│0000000│0000000、│ 二十       │
│    │用合作社    │              │0000000、│            │
│    │            │              │0000000、│            │
│    │            │              │0000000、│            │
│    │            │              │0000000、│            │
│    │            │              │0000000、│            │
│    │            │              │0000000  │            │
│    │            │              │0000000至│            │
│    │            │              │0000000  │            │
├──┼──────┼───────┼────────┼──────┤
│ 四 │中國農民銀行│五００三六二  │００一六五二至  │ 二十四     │
│    │府城分行    │              │００一六七五    │            │
├──┼──────┼───────┼────────┼──────┤
│ 五 │台南市第五信│０三四一一─０│0000000、│ 六十八     │
│    │用合作社    │０            │0000000至│            │
│    │            │              │0000000、│            │
│    │            │              │0000000至│            │
│    │            │              │0000000、│            │
│    │            │              │0000000、│            │
│    │            │              │0000000、│            │
│    │            │              │0000000至│            │
│    │            │              │0000000、│            │
│    │            │              │0000000、│            │
│    │            │             │0000000、│            │
│    │            │              │0000000、│            │
│    │            │              │0000000、│            │
│    │            │              │0000000、│            │
│    │            │              │0000000至│            │
│    │            │              │0000000、│            │
│    │            │              │0000000、│            │
│    │            │              │0000000、│            │
│    │            │              │0000000、│            │
│    │            │              │0000000、│            │
│    │            │              │0000000、│            │
│    │            │              │0000000、│            │
│    │            │              │0000000、│            │
│    │            │              │0000000、│            │
│    │            │              │0000000至│            │
│    │            │              │0000000  │            │
├──┼──────┼───────┼────────┼──────┤
│ 六 │台南市第五信│０三四一二─五│0000000至│ 二十       │
│    │用合作社    │０            │0000000、│            │
│    │            │              │0000000至│            │
│    │            │              │0000000  │            │
└──┴──────┴───────┴────────┴──────┘
附表二：被告所涉偽造支票流通過程：
┌───┬───┬───┬───┬──────┬────┬───┬───┐
│編  號│付款人│票  號│帳  號│發票日、金額│發票人  │背書人│指認董│
│      │      │      │      │（新台幣）  │        │      │俊吉者│
├───┼───┼───┼───┼──────┼────┼───┼───┤
│一、  │第一商│HB2092│300106│89年01月30日│情韻服飾│癸○○│癸○○│
│89偵緝│業銀行│187   │89    │一十五萬元  │有限公司│      │   │
│589   │南台南│      │      │            │庚○○  │      │      │
│      │分行  │      │      │            │        │      │      │
│      ├───┴───┴───┴──────┴────┴───┴───┤
│      │移送此部分之原因關係及流通：                                  │
│      │辛○○（88年11月初）（借調現金）→癸○○（借調現金）→張素玉（│
│      │提示）→第一銀行南台南分行                                    │
│      │備註：                                                        │
│      │(1)本件支票影本正、反面及退票理由單齊全。                      │
│      │(2)偽造簽名大小章與被害人提供之支票存款印鑑卡不符。            │
│      │(3)本件據癸○○供述尚有另乙張十二萬五千元支票。                │
├───┼───┬───┬───┬──────┬────┬───┬───┤
│二、  │台南市│AC0203│03411-│89年01月30日│情韻服飾│蘇文得│己○○│
│89偵緝│第五信│196   │00    │一十五萬六千│有限公司│（取款│      │
│587   │用合作│      │   │元          │庚○○  │背書，│      │
│      │社儲蓄│      │      │            │        │其配偶│      │
│      │部    │      │      │            │        │蘇謝秋│      │
│      │      │      │      │            │        │月提示│      │
│      │      │      │      │            │        │代簽）│      │
│      │      │      │      │            │        │佳及雅│      │
│      │      │      │      │            │        │      │      │
│      ├───┴───┴───┴──────┴────┴───┴───┤
│      │移送此部分之原因關係及流通：                                  │
│      │辛○○（88年11月初）（買賣）→己○○（原名黃美秀）（買賣）→蘇│
│      │文得（提示）（89年01月31日）→第一商銀路竹分行                │
│      │備註：                                                        │
│      │(1)本件支票影本正、反面及退票理由單齊全。                      │
│      │(2)偽造簽名大小章與編號一之偽造簽名大小章相同。       │
│      │(3)蘇文得為取款背書。                                          │
├───┼───┬───┬───┬──────┬────┬───┬───┤
│三、  │第一商│1.HB20│1.3001│1.          │情韻服飾│1.    │乙○○│
│89偵緝│業銀行│92192 │0689  │89年02月10日│有限公司│陸韻晴│      │
│585   │南台南│2.HB20│2.3001│九萬三千五百│庚○○  │賴俊雄│      │
│      │分行  │92193 │0689  │元          │        │凍松岳│      │
│      │      │      │      │2.          │        │2.    │      │
│      │      │      │      │89年02月20日│        │趙勝志│      │
│      │      │      │      │一十一萬八千│        │      │      │
│      │      │      │      │元          │        │      │      │
│      ├───┴───┴───┴──────┴────┴───┴───┤
│      │移送此部分之原因關係及流通：                                  │
│      │1.辛○○（88年12月下旬）（買賣）→乙○○（89年01月下旬）（借調│
│      │  現金）→小伍（借調現金）→林榮鄉（89年02月05日）（借調現金）│
│      │  →賴俊雄（89年02月07日）（欠錢抵債）→凍松岳（89年02月08日）│
│      │  （買賣）→陸韻晴（提示）→華南銀行新興分行                  │
│      │2.辛○○（88年12月初）（買賣）→乙○○（88年12月中旬）（欠錢抵│
│      │  債）→趙勝志（89年12月中旬）（欠錢抵債）→吳瑞麗（89年02月21│
│      │  日）（提示）→高市農會新興辦事處                            │
│      │備註：                                                        │
│      │(1)本件支票影本正、反面及退票理由單齊全。                      │
│      │(2)偽造簽名大小章與被害人提供之支票存款印鑑卡不符。            │
│      │(3)凍松岳為取款背書。                                          │
│      │(4)支票HB0000000背面「源」不知係何？                           │
├───┼───┬───┬───┬──────┬────┬───┬───┤
│四、  │台南市│AC0203│03411-│89年02月10日│情韻服飾│戊○○│戊○○│
│89偵緝│第五信│192   │00    │一十四萬八千│有限公司│豐偉五│      │
│584   │用合作│      │      │元          │庚○○  │金行  │      │
│      │社儲蓄│      │      │            │        │鼎輝  │      │
│      │部    │      │      │            │        │      │      │
│      ├───┴───┴───┴──────┴────┴───┴───┤
│      │移送此部分之原因關係及流通：                                  │
│      │辛○○（88年10月中旬）（欠錢抵債）→戊○○（89年11月初）（買賣│
│      │貨款）→施肇凱（89年12月初）（借貸現金）→盧郭秀珍（89年02月10│
│      │日）（提示）→安泰銀行永康分行                                │
│      │備註：                                                        │
│      │(1)本件支票影本正、反面及退票理由單齊全。                      │
│      │(2)本件偽造簽名大小章似因影印關係較大於前，應與編號一之偽造簽名│
│      │  大小章相同。                                                │
│      │(3)本件背書人戊○○為鼎輝鋼鋁門窗負責人，豐偉五金負責人為施肇凱│
│      │  。                                                   │
├───┼───┬───┬───┬──────┬────┬───┬───┤
│五、  │第一商│HB2092│300106│89年01月31日│情韻服飾│未詳（│丙○○│
│89偵緝│業銀行│141   │89    │一十七萬五千│有限公司│丙○○│      │
│588   │南台南│      │      │八百元      │庚○○  │、吳健│      │
│      │分行  │      │      │            │        │真，參│      │
│      │      │      │      │            │        │筆錄）│      │
│      ├───┴───┴───┴──────┴────┴───┴───┤
│      │移送此部分之原因關係及流通：                                  │
│      │辛○○（88年12月中旬）（兌換現金）→丙○○（兌換現金）→許英世│
│      │（88年12月中旬）（兌換現金）→吳健真（89年01月初）（兌換現金）│
│      │→應玉蓮（89年02月01日）（提示）→台南市第三信用合作社大同分社│
│      │備註：                                                        │
│      │(1)本件支票影本缺背面。               │
│      │(2)本件偽造簽名大小章與編號一之偽造簽名大小章相同。            │
│      │(3)本件背書人參筆錄似有丙○○、吳健真。                        │
├───┼───┬───┬───┬──────┬────┬───┬───┤
│六、  │台南市│HA3425│02050-│89年03月10日│情韻服飾│嘉祥建│甲○○│
│89偵83│第六信│145   │6-0   │四十八萬三千│有限公司│材行洪│      │
│13    │用合作│      │      │七百六十元  │庚○○  │春櫻  │      │
│      │社儲蓄│      │      │            │        │      │      │
│      │部    │      │      │            │        │      │      │
│      ├───┴───┴───┴──────┴────┴───┴───┤
│      │移送此部分之原因關係及流通：                                  │
│      │辛○○（88年12月25日）（欠錢抵債）→甲○○（88年12月間）（交換│
│      │支票）→何文祥（即洪春櫻之夫）→洪春櫻（89年03月10日）（提示）│
│      │→合作金庫永康支庫                                            │
│      │備註：                                                       │
│      │(1)本件支票影本正、反面及退票理由單齊全。                      │
│      │(2)本件偽造簽名大小章與編號一之偽造簽名大小章相同。            │
│      │(3)洪春櫻為取款背書。                                          │
├───┼───┬───┬───┬──────┬────┬───┬───┤
│七、  │第一商│HB2092│300106│89年02月05日│情韻服飾│柯順堯│壬○○│
│89偵77│業銀行│131   │89    │一十八萬七千│有限公司│吳楊清│      │
│54    │南台南│      │      │元          │庚○○  │霞    │      │
│      │分行  │      │      │            │        │      │      │
│      ├───┴───┴───┴──────┴────┴───┴───┤
│      │移送此部分之原因關係及流通：                                              │
│      │辛○○（88年11月中旬）（欠錢抵債）→壬○○（88年11月底）（借貸│
│      │）→柯順堯（88年12月02日）（買賣支付帳款）→吳楊清霞（89年02月│
│      │05日）（提示）→一銀台中分行                               │
│      │備註：                                                        │
│      │(1)本件支票影本正、反面及退票理由單齊全。                      │
│      │(2)偽造簽名大小章與被害人提供之支票存款印鑑卡不符。            │
│      │(3)吳楊清霞為取款背書。                                        │
├───┼───┬───┬───┬──────┬────┬───┬───┤
│八、  │第一商│HB2092│300106│89年02月20日│情韻服飾│子○○│      │
│89偵緝│業銀行│163   │89    │一十七萬五千│有限公司│林金輝│      │
│586   │南台南│      │      │五百元      │庚○○  │      │      │
│      │分行  │      │      │            │        │      │      │
│      ├───┴───┴───┴──────┴────┴───┴───┤
│      │移送此部分之原因關係及流通：                                              │
│      │辛○○（？）→林金輝（89年02月間）（買賣）→子○○（89年01月間│
│      │）（還欠款）→吳玉明（世華當鋪）（為黃銘傳之妻）→黃銘傳（89年│
│      │02月21日）（提示）→高新銀行小港分行                          │
│      │備註：                                                        │
│      │(1)本件支票影本正、反面及退票理由單齊全。                      │
│      │(2)偽造簽名大小章與被害人提供之支票存款印鑑卡不符。            │
│      │(3)本件林金輝共持兩張庚○○簽發支票向子○○購買醫療器材。      │
├───┼───┬───┬───┬──────┬────┬───┬───┤
│九、  │台南市│1.3425│無記載│1.          │情韻服飾│1.    │李順發│
│89偵83│第六信│138   │（應為│89年02月01日│有限公司│楊雨水│（即徐│
│26    │用合作│2.3425│02050-│一十萬元    │庚○○  │林麗珍│一通）│
│      │社儲蓄│140   │6-0） │2.          │        │曾瑞昇│      │
│      │部    │      │      │89年02月15日│        │洪振源│      │
│      │      │      │      │一十八萬五千│        │2.    │      │
│      │      │      │      │元          │        │林芳泳│      │
│      │      │      │      │            │        │劉吉晁│      │
│      ├───┴───┴───┴──────┴────┴───┴───┤
│      │移送此部分之原因關係及流通：                                              │
│      │1.辛○○（？）→李順發（假名，真實姓名丁○○）（88年12月初）（│
│      │  借調現金）→洪振源、林麗珍（夫妻）→曾瑞昇（89年01月間）（調│
│      │  現周轉）→楊雨水（89年02月02日）（提示）→第一銀行新營分行  │
│      │2.辛○○（？）→李順發（假名，真實姓名丁○○）（借調現金）→黃│
│      │  宗華（88年12月初）（調借現金）→謝伯忠（88年12月初）（支付工│
│      │  程款）→林芳泳（88年12月初）（償還借款）→嚴淑卿（89年02月16│
│      │  日）（提示）→台灣企銀南嘉義分行                            │
│      │備註：                                                        │
│      │(1)本件支票影本正、反面及退票理由單齊全。                      │
│      │(2)本件偽造簽名大小章與編號一之偽造簽名大小章相同。            │
│      │(3)楊雨水為取款背書。                       │
│      │(4)支票0000000背書人劉吉晁何許人？                             │
├───┼───┬───┬───┬──────┬────┬───┬───┤
│十、  │第一商│HB2092│300106│89年03月05日│情韻服飾│林姿妏│      │
│89偵13│業銀行│149   │89    │二十萬元    │有限公司│      │      │
│759   │南台南│      │      │            │庚○○  │      │      │
│      │分行  │      │      │            │        │      │      │
│      ├───┴───┴───┴──────┴────┴───┴───┤
│      │移送此部分之原因關係及流通：                                              │
│      │辛○○（？）→洪定國（假名，真實姓名彭劍文）（88年12月初）（買│
│      │賣）→林姿妏（88年12月04日）（調現金）→黃素月（88年12月04日）│
│      │（提示）→台灣中小企銀永康分行（其母黃郭美英帳號）            │
│      │備註：                                                        │
│      │(1)本件支票影本正、反面及退票理由單齊全（參學警刑字第○五二六○│
│      │  號卷宗）。                                                  │
│      │(2)本件偽造簽名大小章與編號一之偽造簽名大小章相同。            │
├───┼───┬───┬───┬──────┬────┬───┬───┤
│十一、│中國農│FAX000│50036-│89年01月30日│情韻服飾│國展  │黃進達│
│89營偵│民銀行│1663  │2     │四萬八千元  │有限公司│黃進達│      │
│1042  │台南分│      │      │            │庚○○  │      │      │
│      │行府城│      │      │            │        │      │      │
│      │辦事處│      │      │            │        │      │      │
│      ├───┴───┴───┴──────┴────┴───┴───┤
│      │移送此部分之原因關係及流通：                                              │
│      │辛○○（88年12月初）（周轉現金）→黃進達（88年12月22日）（抵充│
│      │汽車修理費）→陳俊榮（89年03月16日）（提示）→府城僑銀辦事處  │
│      │備註：                                                        │
│      │(1)董美吟作證中國農民銀行之印鑑章同第一銀行支票存款印鑑卡。    │
│      │(2)偽造簽名大小章與被害人提供之支票存款印鑑卡不符。            │
│      │(3)背書人「國展」不詳。                                        │
├───┼───┬───┬───┬──────┬────┬───┬───┤
│十二、│台南市│AC0203│03411-│89年02月28日│情韻服飾│新悅企│      │
│89營偵│第五信│191   │00    │四十六萬八千│有限公司│業股份│      │
│808   │用合作│      │      │元          │庚○○  │有限公│      │
│      │社儲蓄│      │      │            │        │司楊先│      │
│      │部    │      │      │            │        │舟    │      │
│      │      │      │      │            │        │陳國照│      │
│      │      │      │      │            │        │謝振和│      │
│      │      │      │      │            │        │（？模│      │
│      │      │      │      │            │        │糊）  │      │
│      ├───┴───┴───┴──────┴────┴───┴───┤
│      │移送此部分之原因關係及流通：                                              │
│      │辛○○→不詳男子（88年10月間）（販售空白支票）→陳國照（88年12│
│      │月08日）（抵償貨款）→新悅企業股份有限公司楊先舟（其夫謝振和為│
│      │實際負責人）（89年01月13日間）（抵償貨款）→信立化學股份有限公│
│      │司李明利（89年02月29日）（提示）→台灣企銀學甲、成功分行      │
│      │備註：                                                        │
│      │(1)本件支票影本正、反面及退票理由單齊全。                      │
│      │(2)偽造簽名大小章與編號一之偽造簽名大小章相同。                │
│      │(3)背書人謝振和（？）無法辨認。筆錄亦提及高文賢有背書。        │
│      │(4)提示銀行筆錄中兩種說法，故並列之。                          │
│      │(5)陳國照於第一次警訊時曾指認辛○○，惟第二次警訊及偵查時均否認│
│      │  。                                                          │
├───┼───┬───┬───┬──────┬────┬───┬───┤
│十三、│1.至4.│1.HB20│1.3001│1.          │1.2.    │1.    │1.    │
│89營偵│第一商│92122 │0689  │89年02月01日│情韻服飾│洪振源│丁○○│
│1069  │業銀行│2.HB20│2.3001│一十萬元    │有限公司│2.    │2.    │
│      │南台南│92123 │0689  │2.          │庚○○  │洪振源│丁○○│
│      │分行  │3.HB20│3.3001│89年02月03日│3.至9.  │3.    │      │
│      │5.8.  │92178 │0689  │一十萬元    │庚○○  │洪振源│      │
│      │台南市│4.HB20│4.3001│3.          │情韻服飾│（？）│      │
│      │第六信│92146 │0689  │89年02月03日│有限公司│4.    │      │
│      │用合作│5.HA34│5.0205│一十萬元    │        │未詳  │      │
│      │社儲蓄│25139 │060   │4.          │        │5.    │      │
│      │部    │6.AC02│6.0341│89年01月31日│        │涂呈勳│      │
│      │6.7.  │03193 │1-00  │三萬八千元  │        │6.    │      │
│      │台南市│7.AC02│7.0341│5.          │        │洪振源│      │
│      │第五信│03194 │1-00  │89年02月05日│        │7.    │      │
│      │用合作│8.HA34│8.0205│二十二萬元  │        │無    │      │
│      │社儲蓄│25141 │060   │6.          │        │8.    │      │
│      │部    │9.FAX0│9.5003│89年02月03日│        │王勝足│      │
│      │9.    │001665│6-2   │一十萬元    │        │9.    │      │
│      │中國農│      │      │7.          │        │王太欽│      │
│      │民銀行│      │      │89年02月02日│        │      │      │
│      │台南分│      │      │七萬五千元  │        │      │      │
│      │行府城│      │      │8.          │        │      │      │
│      │辦事處│      │      │89年02月10日│        │      │      │
│      │      │      │      │一十八萬五千│        │      │      │
│      │      │      │      │元          │        │      │      │
│      │      │      │      │9.          │        │      │      │
│      │      │      │      │89年01月28日│        │      │      │
│      │      │      │      │三萬元      │        │      │      │
│      ├───┴───┴───┴──────┴────┴───┴───┤
│      │移送此部分之原因關係及流通：                                              │
│      │1.辛○○（88年12月初）（調現周轉）→丁○○（88年12月中旬）（借│
│      │  調現金）→洪振源（89年01月初）（借調現金）→吳佳璋（89年02月│
│      │  01日）（提示）→富邦銀行新營分行                            │
│      │2.辛○○（88年12月初）（調現周轉）→丁○○（88年12月中旬）（借│
│      │  調現金）→洪振源（88年10月初）（抵償債務）→涂呈勳（88年10月│
│      │  中旬）（借調現金）→梁棟雄（89年02月03日）（提示）→台南企銀│
│      │  復興分行                                                    │
│      │3.丁○○（88年12月中旬）（借用）→洪振源（89年01月初）（償還債│
│      │  務）→吳佳璋（89年02月03日）（提示）→富邦銀行新營分行      │
│      │4.陳文明（88年10月間）（抵償廣告費用）→王文龍（88年10月間）（│
│      │  抵償債務）→羅永順（88年12月間）（調取現金）→鐘黃阿丁（89年│
│      │  01月31日）（提示）→台南企銀新營分行                        │
│      │5.丁○○（88年12月中旬）（借用）→洪振源（88年12月中旬（償還債│
│      │  務）→涂呈勳（89年02月初）（欠錢還債）→沈慧櫻（88年02月05日│
│      │  ）（提示）→華南銀行新營分行                                │
│      │6.丁○○（借用）→洪振源（調兌現金）→沈秀美→許嘉容（沈秀美之│
│      │  女）（89年02月03日）（提示）→新營信用合作社                │
│      │7.丁○○（88年12月中旬）（買賣支付）→洪振源（周轉現金）→洪慶│
│      │  祥（為洪振源之父）（89年02月03日）（提示）→新營信用合作社  │
│      │8.丁○○（調現金）→黃宗華（88年12月06日）（支付貨款）→王勝足│
│      │  （支付貨款）→黃利欽（89年02月10日）（提示）→第一銀行新營分│
│      │  行                                                          │
│      │9.王太欽（88年12月底）（欠貨款支付）→吳劉厚蘭（89年01月28日）│
│      │  （提示）→台灣中小企業銀行新營分行           │
│      │備註：                                                        │
│      │(1)票號HB0000000支票影本缺背面。                               │
│      │(2)票號HB0000000、HB0000000支票偽造簽名大小章左右對調。        │
│      │(3)票號HB0000000支票據吳佳彰供述有洪振源背書簽名，但影本未見之 │
│      │  。                                                          │
│      │(4)？表示從卷宗查，不清楚。                                    │
├───┼───┬───┬───┬──────┬────┬───┬───┤
│十四、│台南市│1.AC01│1.0341│1.          │盈翔服飾│1.    │      │
│89偵91│第五信│75084 │2-50  │89年01月16日│有限公司│賴皓彥│      │
│61    │用合作│2.AC01│2.0341│五十萬元    │庚○○  │2.    │      │
│      │社儲蓄│75085 │2-50  │2.          │        │賴皓彥│      │
│      │部    │      │      │89年01月10日│        │      │      │
│      │      │      │      │五十萬元    │        │      │      │
│      ├───┴───┴───┴──────┴────┴───┴───┤
│      │移送此部分之原因關係及流通：（兩張支票流通情形一致）                      │
│      │辛○○竊取（88年08月間）（出售）→展仔（取得空白未蓋章支票）→│
│      │（？）→黃和順（死亡）（88年12月底）（調現）→賴林富美（89年01│
│      │月05日）→賴皓彥（賴林富美之子）（89年01月07日）（借現金）→鄭│
│      │博榮（提示）→（鄭博榮女友）（周禮君帳戶）台南企銀大橋分行    │
│      │備註：                                                        │
│      │(1)本件支票影本正、反面及退票理由單齊全。                      │
│      │(2)本件偽造簽名大章不同於編號一之偽造簽名大章，但小章相同於編號│
│      │  一之偽造簽名小章，請注意。                                  │
│      │(3)展仔如何流傳至黃和順不詳，其妻吳金秋亦無法交代。            │
├───┼───┬───┬───┬──────┬────┬───┬───┤
│十五、│台南市│HA3425│02050-│89年02月28日│情韻服飾│郭德仁│      │
│90偵11│第六信│147   │60    │二十七萬八千│有限公司│      │      │
│660   │用合作│      │      │六百元      │庚○○  │      │      │
│      │社儲蓄│      │      │            │        │      │      │
│      │部    │      │      │            │        │      │      │
│      ├───┴───┴───┴──────┴────┴───┴───┤
│      │移送此部分之原因關係及流通：                                              │
│      │辛○○竊取（88年08月間）（出售）→張文展（取得空白未蓋章支票）│
│      │→（？）→許文龍（88年12月18日）（貨款交付）→李萬發（88年12月│
│      │21日）（貨款交付）→郭德仁（周轉現金）→洪士杰（提示）（89年02│
│      │月28日）→高雄市中小企業銀行                                  │
│      │備註：                                                        │
│      │(1)本件支票影本正、反面及退票理由單齊全。                      │
│      │(2)偽造簽名大小章與被害人提供之支票存款印鑑卡不符。            │
└───┴───────────────────────────────┘
附表三：併案九十年度偵字第三八一七號：
┌──┬──────┬───────┬────────┬──────┐
│編號│金融機關名稱│  帳      號  │  票        號  │  張   數   │
├──┼──────┼───────┼────────┼──────┤
│一  │美國運通銀行│0000000│0000000至│四十四      │
│    │            │一○          │0000000  │            │
└──┴──────┴───────┴────────┴──────┘
附表四：被告所涉偽造支票流通過程：
┌───┬───┬───┬───┬──────┬────┬───┬───┐
│編  號│付款人│票  號│帳  號│發票日、金額│發票人  │背書人│指認董│
│      │      │      │      │（新台幣）  │        │      │俊吉者│
├───┼───┼───┼───┼──────┼────┼───┼───┤
│一、  │美國運│738047│191963│89年09月20日│柯明富  │紀瑞士│乙○○│
│90偵38│通銀行│0     │510   │三萬七千五百│        │紀金鐘│      │
│17    │      │      │      │元          │     │      │      │
│      ├───┴───┴───┴──────┴────┴───┴───┤
│      │原因關係及流通：                                              │
│      │辛○○（89年04、05月間）（買賣）→乙○○（買賣）→紀瑞士（借調│
│      │現金）→紀金鐘（89年07月份）（提示）→高雄企銀                │
│      │備註：                                                        │
│      │(1)本件支票影本正、反面及退票理由單齊全。                      │
│      │(2)被害人劉日男稱支票均用英文簽名。                            │
└───┴───────────────────────────────┘


司法院資訊處製作；財團法人民間司法改革基金會備份。
